臺灣高等法院臺中分院刑事判決　 94年度上重更(一)字第15號
上　訴　人
即　被　告　丙○○
選任辯護人　廖志堯律師
右上訴人因違反毒品危害防制條例案件，不服臺灣南投地方法院
92年度訴字第249號中華民國93年3月18日第一審判決（起訴案號
：臺灣南投地方法院檢察署92年度偵字第416 、1049號；併辦案
號：同署92年度偵字第2581號），提起上訴，本院判決後，經最
高法院發回更審，本院判決如下：
    主  文
原判決關於丙○○販賣第一級毒品部分，撤銷。
丙○○共同連續販賣第一級毒品，累犯，處無期徒刑，褫奪公權
終身。
第一級毒品海洛因貳拾陸包（合計淨重參點伍零公克，包裝重陸
點肆玖公克）沒收銷燬；阿爾卡特牌內裝有中華電信門號晶片之
行動電話機壹支沒收，因販賣第一級毒品所得之新台幣拾伍萬
仟元沒收，如全部或一部不能沒收時，以其財產抵償之。
    事實及理由
一、犯罪事實：
    丙○○（綽號為「高明」）有違反麻醉藥品管理條例及賭博
    等犯罪紀錄，復於民國91年間因非法持有第一、二級毒品，
    經台灣南投地方法院以 91年度投刑簡字第224號刑事判決分
    別判處有期徒刑五月、三月，並定其執行刑為有期徒刑六月
    確定 ，於91年6月13日易科罰金執行完畢。惟丙○○仍不知
    悔改，先後與其配偶李鳳美（業經本院判處有期徒刑十三年
    確定）、不詳姓名之成年男子、乙○○（業經本院判處有期
    徒刑八年確定）等人基於共同販賣第一級毒品海洛因以營利
    之概括犯意聯絡，由丙○○先自姓名年籍不詳者處，以不詳
    價格販入第一級毒品海洛因後，即於下列時間，以實際會面
    之方式，或以0000000000號、0000000000號、或其他不詳號
    碼行動電話為聯絡工具，先後多次在其南投縣名間鄉○街村
    ○○街77巷18號之居所、或上開居所附近，共同為下列販賣
    第一級毒品海洛因之行為：
  (一)於91年年初，由A6以不詳之電話撥打丙○○之行動電話與丙○○聯絡之後，約定在丙○○與其配偶李鳳美之上開居所附
    近，先由丙○○負責收錢，再由丙○○或李鳳美交付毒品之
    方式，連續販賣第一級毒品海洛因七次予A6，每次交易金額
    為一千元，此部分販毒所得共為七千元。
  (二)丙○○自91年4月間某日起至同年8月間止，由A3以行動電話
    或利用公共電話撥打丙○○之行動電話與丙○○聯絡之後，
    連續約二十次約定在名間鄉二重埔土地公廟對面巷內（或新
    街村大中鋼鐵附近）等處交易第一級毒品海洛因，每次交易
    金額新台幣（下同）二、三千元不等，總共購買金額為五萬
    元（依據最有利被告之方式計算，此部分交易總金額為五萬
    元），屆時則或由丙○○駕車搭載其配偶李鳳美前往交付毒
    品並收款，或由丙○○囑咐有犯意聯絡之不詳姓名成年男子
    前往交付毒品並收款。
  (三)於91年5月間起至同年7月底止，由A2以公共電話撥打丙○○
    之行動電話與丙○○聯絡之後，約定在丙○○與其配偶李鳳
    美居住之名間鄉華山地區附近，由丙○○駕車搭載李鳳美陪
    同至約定地點，再由丙○○收錢並交付毒品之方式，連續販
    賣第一級毒品海洛因三次予A2，每次交易金額約三千元不等
    ，販毒所得共為九千元（以最有利於被告之方式計算）。
  (四)自91年7、8月間某日起至同年10月間某日止，由A5打電話與
    丙○○聯絡約定之後，丙○○與其配偶李鳳美連續十次在名
    間鄉華山社區○○○○路圳溝旁、或名間鄉○○路李鳳美娘
    家之居所等處交易第一級毒品海洛因，每次交易金額五百至
    一千元不等（如依據最有利被告之計算方式即只有一次係一
    千元，其餘九次均為五百元計算，此部分交易總金額為五千
    五百元），屆時則或由丙○○、或由李鳳美交付毒品並收款
    ，此部分販賣毒品之所得有五千五百元。
  (五)自91年9月間某日起至同年12月初某日止，由3531－A1以行
    動電話與丙○○聯絡之後，連續四十五次約定在丙○○之居
    所、或居所附近之處所，由丙○○、或其囑咐有犯意聯絡之
    不詳姓名成年男子，將第一級毒品海洛因以每包一千、二千
    元之代價賣給3531－A1（如依據最有利被告之方式即只有一
    次係二千元，其餘四十四次均為一千元計算，此部分交易總
    金額為四萬六千元）並收款，此部分販賣毒品之所得有四萬
    六千元。
  (六)自91年10月間某日起至同年12月9日止 ，連續十次在丙○○
    上開居所、或上開居所附近，由丙○○或其囑咐有犯意聯絡
    不詳姓名之成年男子，將第一級毒品海洛因以每包五百、一
    千元之代價賣給乙○○並收款，此部分販賣第一級毒品之所
    得有五千五百元（如依據最有利被告之方式即只有一次係一
    千元，其餘九次均為五百元計算，此部分交易總金額為五千
    五百元）。
  (七)丙○○於89、90年間認識陳世原之後，自91年11月間某日起
    ，至92年1月16日前某日止 ，連續二十次在其南投縣名間鄉
    ○街村○○街77巷18號之居所、或上開居所附近，由丙○○
    將第一級毒品海洛因以每次一包、每包一千元之代價賣給陳
    世原施用並收款，此部分販賣第一級毒品之所得有二萬元。
  (八)丙○○於91年11月至92年1月16日間 ，與有犯意聯絡不詳姓
    名之成年男子，先後十次在南投縣名間鄉新街村之台糖加油
    站附近，以每次一包、每包一千元之代價，共同販賣第一級
    毒品海洛因給林時寬並收款，此部分販賣第一級毒品之所得
    有一萬元。
  (九)丙○○另利用乙○○無資力購買毒品及積欠丙○○債務無力
    償還之機會，而承前犯意，與乙○○基於販賣第一級毒品海
    洛因之概括犯意聯絡 ，由丙○○另於91年12月6日上午，交
    付數量不明之第一級毒品海洛因予乙○○，再由乙○○轉交
    予向丙○○洽購海洛因之人 ，丙○○並於翌日（即同月7日
    ）將阿爾卡特牌內裝有中華電信門號0000000000號晶片之行
    動電話乙支交予乙○○，告知乙○○如有人來電稱係「阿清
    」介紹者，方可出售毒品 ，乙○○即另自同年12月6日起迄
    同月9日止 ，在南投縣名間鄉新街村華山社區附近，經由丙○○之授意，以每次五百元、一千元不等之售價，連續販賣
    些許分量之海洛因予3531－A1及其餘姓名年籍不詳之人多次
    （販賣對象應即為陳世原、林時寬等人，惟因彼等互不認識
    ，故無從確認，販毒所得則已列記於前述）。嗣乙○○於91
    年12月9日15時30分許為警逮捕 ，並扣得丙○○所有交付乙○○所賣剩之第一級毒品海洛因二十六包（合計淨重三點五
    ○公克，包裝重六點四九公克）及阿爾卡特牌內裝有中華電
    信門號0000000000號晶片之行動電話乙支，而查知上情。
二、程序方面：
    按依證人保護法第三條規定：「依本法保護之證人，以願在
    檢察官偵查中或法院審理中到場作證，陳述自己見聞之犯罪
    或流氓事證，並依法接受對質及詰問之人為限」，故於符合
    證人保護法第二條規定而適用同法第十一條規定得將秘密證
    人姓名保密之案件，亦必須以秘密證人願意在檢察官或法院
    審理中到場作證，並依法接受對質及詰問之人為限。是以，
    縱使有以將秘密證人名字保密之必要，仍必須保障被告請求
    詰問證人及與證人對質之訴訟權始有證據能力。本件被告所
    涉犯之販賣毒品罪名，屬最輕本刑為三年以上有期徒刑之罪
    ，依證人保護法第二條第一款規定，自得適用證人保護法上
    開規定。本件各該秘密證人於原審均經傳喚到庭作證，並在
    被告及其辯護人在場時，接受訊問而透過變音處理接受被告
    及其辯護人交互詰問，故上開秘密證人之證詞，應有證據能
    力。又證人已由法官合法訊問，且於訊問時予當事人詰問之
    機會，其陳述明確別無訊問之必要者，不得再行傳喚，刑事
    訴訟法第一百九十六條定有明文，本件證人陳世原、林時寬
    、3531－A1、A3、A5均經原審或本院前審傳喚到庭作證，並
    於訊問時予當事人詰問之機會，且其等陳述明確別無訊問之
    必要，被告於本院更審時猶聲請傳喚，應無必要；又證人乙○○既於本案被查獲前即因販毒為警查獲，縱使被告曾向柯
    七農警員檢舉乙○○販毒，亦與被告是否為本件販毒犯行之
    認定無關，自無傳訊柯七農警員之必要，先此敘明。
三、認定犯罪事實所憑證據和理由：
  (一)上訴人即被告丙○○（以下簡稱被告）上揭與其配偶李鳳美
    及不詳姓名之成年男子或乙○○等人共同連續販賣第一級毒
    品海洛因之犯行，業據證人A3、A6、A2、A5、3531－A1及證
    人乙○○、陳世原、林時寬指證甚詳，其等指證情形如下：
  (1)證人A3於92年2月4日在臺中監獄經警借提訊問時，已陳述：
    「．．．我於戒治前所施用的毒品（海洛因）．．．是向乙
    名綽號『高明』之男子購買的」、「我知道綽號『高明』之
    男子，年約三十幾歲，．．．當時他開乙部墨綠色福特牌的
    自小客車」、「（警方提示被告照片）就是這個人沒錯」、
    「我坦承於91年4月起至8月止開始向一『高明』（丙○○）
    購買毒品（海洛因），前後總共向他購買二十次左右，每
    次約二、三千元不等，．．．連絡方式都是以公共電話或我
    的手機（目前停話中）打給『高明』之行動電話（因為時間
    太久了，他的電話號碼忘記了）彼此雙方互約時間、地點交
    易毒品，交易毒品時，『高明』（丙○○）都會載一名女子
    前來交易，我們都是一手交錢一手交貨，『高明』負責開車
    ，我將錢交給他，由車內女子將毒品交給我」、「（警方提
    示李鳳美相片）我不能確定（警方所提示相片之人是將毒品
    交給我之人）」、「我記得交易毒品的場所是在名間鄉二重
    埔土地公廟對面巷內一百公尺處角間三層樓透天厝」等語（
    見92年度偵字第416號卷卷一第142至143頁）。嗣經檢察官
    於92年2月17日訊問，證人A3再證稱：「我於91年4月起至8
    月止向丙○○購買毒品海洛因，前後共購買過二十次左右，
    每次約二、三千元不等，總共購買金額為五、六萬元，聯絡
    方式都是以公共電話或我的手機打給高明的行動電話」、「
    我先打電話給他（丙○○），交貨地點由他決定，他開車來
    ，車內另坐一名女性，我將錢給他，他搖下車窗，我錢是交
    給女生，戴將毒品交給那位女生，那女生再把毒品交給我」
    、「（丙○○開）墨綠色、福特（宇宙）」各情（見同上偵
    卷第150頁）；復經原審於92年10月16日實施交互詰問，證
    A3再證稱：「有買過（海洛因），向高明買的」、「我是用
    我的行動電話打給高明的行動電話，跟他說要東西，我跟他
    約定地點，新街村大中鋼鐵那邊．．．」、「有時候叫不認
    識的人拿給我」、「當庭被告就是我所說的高明」、「我跟
    高明買過十幾次毒品，每次都約一、二千元」、「不方便的
    時候偶而用公共電話聯絡」等語（原審卷第203至207頁）。
    證人A3於警、偵訊中，及於原審審理時，始終證稱其確有於
    前開時、地，陸續向被告購買第一級毒品海洛因約二十次。
    如證人A3之警訊陳述係警員事先預設立場所訊問製作，證人
    A3在經過八個月之後，要無仍可在原審為相同證詞之理；且
    就其並未依據照片指認被告之配偶李鳳美乙情觀之，益證A3
    並無配合警方而為不實指證之虞。是依據證人A3之證詞，被
    告此部分販賣第一級毒品之所得依據最有利被告之方式計算
    ，此部分交易所得總金額應認定為五萬元。
  (2)證人A6於92年4月11日警訊時已陳述 ：「我先前所施用的毒
    品是向丙○○及李鳳美夫妻購買的，前後總共向他們夫妻購
    買七、八次，每次都是以電話聯絡，大部分是丙○○拿給我
    ，但有一、二次是李鳳美拿給我，交易場所是在名間鄉○○
    街77巷18號他家裡．．．」等語；後在偵查中亦證稱：「約
    在91年初開始跟他（丙○○）買海洛因，約買七、八次，每
    次一千元，在他家華山街77巷18號跟他買，我都在客廳等，
    他進去後面，後就拿出毒品給我每次買一千元」、「我先前
    所施用之毒品是向丙○○及李鳳美夫妻購買的，前後總共向
    他們夫妻購買七、八次，每次都是以電話聯絡，大部分是丙○○拿給我，但有一、二次是李鳳美拿給我」、「（問：他
    太太（李鳳美）是否有參與販賣？）有時是他太太拿毒品給
    我」（ 見92年偵字第416號偵卷卷二第56至59頁、第67頁）
    ；於被告之配偶李鳳美所涉販毒案審理中則係結證稱：「（
    李鳳美是否有交付毒品給你？）有，在她家附近」、「我把
    錢交給丙○○，李鳳美就把毒品拿給我，地點是在她家附近
    」、「（前後向丙○○買過幾次毒品？）偵訊中所言七、八
    次是實在的 」等語（見南投地院93年訴字第8號刑事卷第92
    至93頁）；於本件原審中則證稱：「（在場被告是否就是當
    時賣給你毒品的丙○○？）在場被告比較瘦，跟我交易時比
    較胖」、「（是否就是同一人？）是的」等語明確（原審卷
    第217頁 ），證人A6於警、偵訊中，及於被告與其配偶李鳳
    美所涉販毒案原審審理時，始終證稱確有於前開時、地，陸
    續向被告購買海洛因約七、八次。是依據證人A6之證詞，被
    告此部分販賣第一級毒品，依據最有利被告之方式計算，應
    為販賣七次，交易所得總金額應認定為七千元。
  (3)證人A2於92年2月10日在臺中監獄經警借提訊問時陳稱：「
    我坦承於91年5月起至7月底開始向丙○○（綽號高明）購買
    一級毒品（海洛因）前後總共三次，每次約三千元不整（應
    為「等」之筆誤），連絡方式都是以公共電話打給丙○○的
    行動電話（因為時間過太久了，他的行動電話號碼我忘記了
    ），．．．交易毒品時，丙○○的太太都在場，．．．丙○○當時所使用之交通工具（墨綠色福特牌自小客車）」、「
    （提示丙○○、李鳳美照片）就是這個人沒錯」、「交易毒
    品之場所是在華山區橋頭處」等語 （同上第416號偵卷卷一
    第139至140頁），並於偵查中證稱：「我是買海洛因，．．
    ．打電話給他（丙○○），他開車出來，每次他老婆都坐旁
    邊，我錢給他，他再將毒品給我，交易地點在『華山』附近
    」、「要多少，都可以買多少」、「（提示李鳳美口卡照片
    ，是否為戴的妻子？）是」、「都是由丙○○駕車，他太太
    坐在前右駕駛座，所以我們毒品交易時，他太太都知道」、
    「（現今警方提供李鳳美之影像照片供你指認，請你確認是
    否就是相片之人於你向丙○○購買毒品海洛因時，陪同在場
    之人？）就是這個人沒錯」、「（警訊）實在」各情（同上
    偵卷第149至150頁）。雖證人A2經原審實施交互詰問（並告
    知其身分將受隱密保護）時，改口否認曾向被告購買海洛因
    ，並證稱：「不認識（丙○○）」、「都沒有（向在座三位
    被告）購買毒品」、「（毒品來源）跟高明買的，都是用手
    機聯絡，我忘記他的手機號碼了．．．約在名間華山村那邊
    ，都是他自己一個人來．．．」、「他長的很壯，個子蠻高
    的，臉上有刀疤，近近的才看的到」等語（原審卷198至202
    頁 ），惟證人A2於偵查中經檢察官提示被告於92年1月16日
    在臺灣南投地方法院檢察署拍攝之彩色照片（見同上偵卷第
    76頁），即明確表示該人即係賣伊毒品之人，經提示李鳳美
    之口卡照片，亦表示該人即係被告之妻，希望不要再傳喚伊
    出庭等語（同上偵卷第149至150頁），有上開筆錄可證，是
    證人A2前開於原審審理中所為翻異之證詞，應係畏懼其真實
    身分因出庭應訊可能被洩露或識破有遭被告報復之虞始為迴
    護之詞，況其於偵查中所證述之證詞，就被告與人交易毒品
    之習慣（包括交易地點、與李鳳美一同前往、所駕車輛等）
    均與其他證人之證述大致相同（詳如後述），應較堪採信。
  (4)證人A5於92年4月4日警訊時已陳述：「我於91年6、7月間開
    始向他們夫妻購買．．．約有二十餘次以上，每次購買五百
    元至一千元不等，剛開始是打電話約定在其名間鄉華山社區
    ○○○○路圳溝旁，由戴某駕福特深色自小客車載其妻一同
    前來，我都將錢交給戴某並由戴某將海洛因拿給我，後來購
    買多次後彼此均熟識了，他們夫妻就叫我直接到名間鄉○○
    路其娘家購買，到他們家夫妻二人都在場，我都將錢拿給李
    鳳美，李某拿錢後進入屋後約四、五分鐘再走出來拿海洛因
    給我」等語（92年度偵字第416號偵查卷二第47至51頁）。
    嗣經檢察官訊問再證稱：「有（向被告買過毒品）」、「每
    次（五百或一千元）」、「（向丙○○買毒品之期間）年中
    買到十月份，之後即未向他買」、「．．．認識後約7、8月
    我自己向他買．．．最後一次買約是10月份．．．」、「大
    概一、二十次，甚至更多」各情（同上偵卷第64、80、81頁
    ）。復經原審為交互詰問時再證稱：「有買過毒品，向丙○○買的」、「（丙○○）住名間鄉華山村」、「（丙○○外
    號）叫『高明』」、「（庭提被告）他就是丙○○」等語明
    確（原審卷第208至213頁）。依據證人A5之上開證詞，被告
    此部分販賣第一級毒品，依據最有利被告之計算方式即共販
    賣十次，只有一次係一千元，其餘九次均為五百元計算，此
    部分交易總金額為五千五百元。
  (5)證人3531－A1於警訊時已陳述 ：「我於91年9月份起開始向
    丙○○購買海洛因，最後一次向丙○○購毒係於91年12月初
    」、「．．．平均每1、2天就向丙○○購買一次，所以次數
    已記不清，每次約二至三千元，大多以行動電話聯絡交易金
    額、地點，有時是我至丙○○（華山街）住處當面向其購買
    」、「．．．有時丙○○叫其身邊的小弟與我交易」等語（
    同上偵字第416號偵查卷卷一第131至132頁 ）。嗣於偵查中
    再結證稱 ：「從91年9月至91年12月（向丙○○買毒品）」
    、「打電話或我去他家跟他買，有時他也叫別人拿毒品來給
    我」、「我在他家外面，他馬上就可以將毒品拿出來賣我」
    各情（同上偵卷第135頁 ）。後經原審為交互詰問時再證稱
    ：伊有向丙○○買過毒品海洛因，時間約一年多之前，差不
    多是91年9月到12月 ，去他家拿或外面都有過，金額不一定
    ，有時候一千、二千元等語，且當庭就原審庭提之三人，明
    確指認被告（原審卷第259至263頁）。足證證人3531－A1確
    認識被告。此外，就證人3531－A1另外證述：伊曾經打電話
    給丙○○，有幾次是乙○○將毒品拿出來乙節，核與乙○○
    之供證亦無不符。證人3531－A1就其確有於前開時、地，陸
    續向被告購買第一級毒品海洛因之證詞，前後證述內容大致
    相符。如其警訊陳述係警員事先預設立場所訊問製作，在經
    過八個月之後，要無仍可在原審為相同證詞之理，且就其能
    當庭從庭提三人明確指認被告乙情觀之，益證3531－A1並無
    配合警方而為不實指證之虞。依據3531－A1之上開證詞，被
    告此部分販賣第一級毒品，依據最有利被告之方式即3531－
    A1每兩天購買一次，期間三個月，共購買四十五次，只有一
    次係二千元，其餘四十四次均為一千元計算，此部分交易總
    金額為四萬六千元。
  (6)證人乙○○於91年12月 9日15時30分因持有第一級毒品被警
    查獲，於同日警訊時已供稱：「我因工作不順利，生活過得
    很苦，所以心情相當苦悶，才於三個月前再染上吸食海洛因
    毒品，我一直都向「高明」或「阿清」的朋友購買．．．」
    、「三個月（指91年10月起）來買過的次數超過二十次，每
    次都是五百元或一千元的金額，最初都是直接到其華山的住
    址向其購買，後來因警察曾到他家搜索過，他才改由他人送
    貨」、「（『高明』或『阿清』的朋友）就是他（指丙○○
    ）沒有錯，他就是綽號叫『高明』或『阿清』的人，他目前
    住於名間鄉華山村」（ 同上416號偵卷第15、16頁）。後於
    原審再證稱：「有（向被告買過毒品）」、「直接到他家中
    買」、「（我向丙○○買過海洛因）好幾次，應該有十幾次
    以上，但實際上幾次我記不得了，每次都買五百元或一千元
    ，比較常買的是五百元，因為我的經濟能力有限」、「（警
    訊說買二十次）我無法確定，但我確定的是有十幾次以上」
    （原審卷第182、183、487頁 ）。依據證人乙○○之上開指
    證，被告自91年10月間某日起至同年12月9日止 ，與不詳姓
    名之成年男子在被告於南投縣名間鄉○街村○○街77巷18號
    之居所、或上開居所附近，共同販賣給乙○○之第一級毒品
    海洛因之次數，如依據最有利被告之計算方式，即為十次，
    只有一次係一千元，其餘九次均為五百元，此部分交易總金
    額為五千五百元。
  (7)證人陳世原於92年2月20日警訊時供稱 ：「我是吸食海洛因
    」、「約三個月前開始吸食的」、「（我施用的毒品）均是
    向綽號『高明』所購得，均是我向『高明』聯絡，電話號碼
    0000000000．．．」、「我向『高明』購買十餘次毒品，最
    後一次是在92年1月初與『高明 』約在名間鄉○○街路旁購
    買海洛因一小包一千元」、「（提示丙○○之照片）是他沒
    錯」（92年度偵字第2581號卷第18、19頁）。後在原審再證
    稱：「有（吸食毒品），海洛因」、「跟一位叫『高明』買
    的」、「自從他被抓被關後，我就沒有跟他買了，最後一次
    跟他買是什麼時間，我忘記了，他都叫我去他丈母娘華山那
    邊住處跟他拿」、「（手機）警訊所說0000000000電話也有
    ，另外還有0937的電話，他常常換電話，我所知道他有二、
    三支號碼」、「（高明的車輛）是綠色的福特」、「（跟高
    明買毒品）期間約二個月，約三天就買一次，每次都去他丈
    母娘家找他，一次約買一千元」、「（在庭被告）是（賣我
    毒品的人）」等語（原審卷第282至286頁），此後並於本院
    前審再證稱：「．．．89、90年間認識的」、「是在被告岳
    母那邊附近的雜貨店交易的」、「（買毒品的詳細時間）我
    忘記了」等情（見本院前審卷第267至269頁）。以證人陳世
    原知悉被告在南投縣名間鄉○○街之居所係其岳母之住所觀
    之，證人陳世原應無誤指之虞。依據證人陳世原之上開證詞
    ，雖因時日久遠，購買之確切時間已記憶不清，但其應係在
    89、90年間認識被告，此後 ，並在91年11月至92年1月上旬
    之間向被告購買第一級毒品海洛因，購買之次數依其上開證
    述之頻率計算為二十次，每次一千元，總額為二萬元，上情
    應可認定。
  (8)證人林時寬於92年2月20日警訊時已陳述 ：「我有施用注射
    一級毒品海洛因」、「（右手臂注射針孔）是我施用注射一
    級毒品海洛因（所造成）」、「（我施用之一級毒品海洛因
    ）是向一位叫『丙○○ 』的男子購買」、「我於92年1月底
    起，在『華山新城』附近廣場向『丙○○』購買一級毒品海
    洛因五次，每次購買一千元一小包約○．二公克」等語（92
    年度偵字第2581號卷第13、14頁），於原審則係證稱：「（
    第一級毒品）跟一位綽號叫『高明』買的」、「跟陳世原去
    認識的，見過一、二次面，沒有私交」、「（買過）十幾次
    ，每次買一千元，每次只有一小包」、「我用公共電話或手
    機打他手機」、「（交易地點）在新街那邊的台糖加油站，
    都是白天交易，交易時間91年下半年，一次可用一個星期，
    先後約二、三個月」、「我總共只有見過高明一、二次，大
    部分都是他叫別人拿過來的」、「91年下半年（開始以手機
    聯絡）」、「我現在講的比較正確，是去年沒有錯」、「我
    是用了三個多月，之後就沒有交易了」、「認識高明時就是
    去買毒品，是陳世原帶我去買毒品，那次高明就坐在車上，
    高明都沒有下車，他車身顏色是墨綠色的」、「（買）十幾
    次才是正確的，我是買海洛因」、「只有看過高明和他太太
    一、二次，看過高明一人前往是一次，．．．其他都是他託
    別人拿過來」、「（在庭被告）是（賣給我毒品的高明）」
    等情（原審卷第299至305頁）明確。雖於本院前審訊問時，
    證人林時寬翻異前詞，改稱只向被告買過三、四、五次之第
    一級毒品海洛因（因先前係先施用安非他命，最後才施用海
    洛因）。惟證人林時寬於本院前審審理前，已先表達不願與
    被告同庭應訊而要求隔離訊問之意思 （見本院前審卷第265
    頁）。嗣在實施交互詰問時，對於購買之時間與次數，或證
    稱只購買三、四、五次，或證稱其偵查及原審所證為實在。
    依此心態，足證其在本院前審所為之證詞應有所保留，應以
    其在原審所證為可採信。依據其在原審之證詞，及陳世原係
    在91年11月間開始向被告購買海洛因，被告應有在91年11月
    至92年1月16日被告為警查獲前之某日之間 ，與其配偶李鳳
    美及不詳姓名之成年男子，先後十次（依據最有利被告之方
    式計算）在南投縣名間鄉新街村之台糖加油站附近，以每次
    一包、每包一千元之代價，共同販賣第一級毒品海洛因給林
    時寬，得款一萬元，應可認定。
  (二)上開證人所證被告交易毒品之習慣（包括交易地點、被告太
    太一同前往、被告所駕車輛等）均大致相同，又係分別經檢
    察官、原審或本院前審傳喚或拘提到庭作證，當無可能恰巧
    同時誤認或均甘冒觸犯偽證罪責之風險而聯合誣指被告販賣
    毒品海洛因。且被告、李鳳美及李鳳美之母劉玉霞共同之戶
    籍地址南投縣名間鄉○○街77巷18號，亦與上開證人所證被
    告交易地點均在南投縣名間鄉○○○○街一帶等情相吻合，
    有被告全戶戶籍謄本一份在卷可參（見原審卷第418至421頁
    ），亦足證證人所言非虛。被告之岳父、岳母丁○○、劉玉
    霞二人，雖於本院前審證稱被告與李鳳美未住上址及未在上
    址販賣毒品云云。但如有此情，上開證人豈會知悉該處係被
    告岳父、岳母之住居所？證人丁○○、劉玉霞與被告及李鳳
    美為至親 ，證詞有迴護之虞，不足採信。又被告於92年1月
    16日進入台灣南投看守所羈押時體重為一百零四公斤，同年
    10月16日則為九十公斤，有台灣南投看守所衛生所長張淑惠
    出具之傳真函一份在卷可稽 （見原審卷第231頁），證人A3
    、A5、A6於原審審理中指認被告時均對於被告以前比較胖之
    事實亦證述歷歷。另被告自承於91年5、6月份換開福特深綠
    色車子等語（見原審卷第264頁及416號偵查卷一第163、164
    頁），亦與證人A3、A5、A2及林時寬所證：被告開一部福特
    綠色車子前來交易之情相符，足見上開證人當非與被告毫不
    相識而臨時受人指使誣指被告、李鳳美販毒。另按證人之陳
    述前後不符，或因記憶淡忘、或事後迴護被告、或因其他事
    由所致，究竟何者可以採信，法院應本其自由心證斟酌何者
    與事實相符，以為取捨，非謂一有不符或矛盾，即應認其全
    部證言均為不可採信（ 最高法院90年度台上字第6078 號判
    決可資參照），雖上開證人對於向被告購買毒品之時間、次
    數等細節，或有於警詢、偵查中及本院前審審理時有前後不
    一之情況，惟此或係因時間經過而淡忘，或係有誤記情事，
    然其等既對於曾向被告購買海洛因乙節指述歷歷，自難以其
    等證詞前後有些許不符，即認全不可採。另本案警方係因部
    分秘密證人供述毒品來源，且同時供述其他亦有向被告購買
    毒品之人之姓名，致警方得以對其等製作警訊筆錄，上情業
    據警員鄒志輝、陳啟煌、林文元於本院前審證述甚詳。其中
    在監所之證人既已在監，並入監、所執行，尤難認有誣攀被
    告冀減刑責之動機。再者，被告曾於91年間因非法持有第一
    、二級毒品 ，經台灣南投地方法院於91年4月29日，分別判
    處有期徒刑五月、三月，並定其執行刑為有期徒刑六月確定
    ，有其前科資料在卷可憑，被告既曾因非法持有第一、二級
    毒品被警查獲，則其會對所持有毒品刻意隱匿，應不難理解
    ，尚難以其住所於91年11月5日經警另案（ 贓物案件）搜索
    ，未見有查獲毒品之記載，即認上開證人之證詞係屬虛偽不
    實。
  (三)被告僱用乙○○共同販賣毒品海洛因之事實，亦據證人乙○○於其被訴案件及原審92年10月16日 、93年2月14日審理中
    供證綦詳，核與證人3531－A1於原審審理時（ 原審卷第262
    頁）證述之情節相符，並有阿爾卡特牌、內裝有中華電信門
    號0000000000號晶片之行動電話乙支於乙○○被訴販賣毒品
    案件中扣案可證。至乙○○被訴案件扣得之白粉二十六包（
    即被告提供乙○○販賣者）送請法務部調查局鑑驗，認均含
    第一級毒品海洛因之成分（合計淨重三點五○公克，包裝重
    六點四九公克），有該局92年2月7日調科壹字第970001898
    號鑑定通知書附卷可參 （見該案4579號偵查卷第120頁）。
    而乙○○因與被告共同販賣第一級毒品海洛因，經台灣南投
    地方法院以92年度訴字第182號判決判處有期徒刑八年 ，嗣
    經本院以92年度上訴字第2164號判決駁回上訴確定；另被告
    之配偶李鳳美因與被告共同販賣第一級毒品海洛因，亦經本
    院以93年度上重訴字第26號判決判處有期徒刑十三年，上訴
    後經最高法院駁回而確定，有上開判決在卷可稽。
四、對於被告辯解本院的判斷：
    被告雖坦承伊之綽號為「高明」，但矢口否認有何檢察官所
    指訴之前開犯罪情事，並辯稱：伊未曾向他人購買毒品，亦
    未曾販賣毒品給乙○○或他人，更未指使乙○○交付毒品予
    其他人，且乙○○之阿爾卡特牌、內裝有中華電信門號0000
    000000號之行動電話亦非伊交給乙○○之聯絡工具，乙○○
    因曾至伊岳父家偷金飾遭伊毆打，可能因此懷恨於心，才挾
    怨報復，所證全非真實，陳世原、林時寬及其他祕密證人可
    能是要聯合陷害伊，才會為不實之證述，且其等先後之證詞
    不一，其中更有主動到警局製作筆錄，或由警員到監所製作
    筆錄之情形，且部分筆錄之內容亦屬雷同，本案警方係依據
    乙○○之供述，將伊逮捕到案，不料事後竟有多位之祕密證
    人指證伊有販毒，其中應有隱情，殊非可信等語。然查：
  (一)被告於乙○○被訴販毒案件審理中，係供稱：乙○○與伊住
    在同村子，他知道伊住在哪裹，有到過二、三次，後來伊家
    失竊被偷了幾件金飾，伊認為是乙○○所偷，要他拿出來，
    他不肯，伊告訴他伊要報警，他就說要給伊死得很難看等語
    （見原審卷第150頁 ），但於原審審理時復改稱：伊曾向南
    投分局刑事第三組小隊長顏輝鵬檢舉乙○○、陳冠宏販毒，
    當初乙○○就曾經講如果被抓，一定會咬死伊云云（見原審
    卷第252頁 ）。其對於與乙○○結怨之原因前後所述不一，
    尚難採信。雖證人蔡漢清於偵查中證稱：乙○○有欠丙○○
    錢，戴有打過乙○○，有聽人家說，乙○○說過如果自己有
    事，一定會害丙○○云云（見同上416號偵查卷二第78頁）
    ，惟證人蔡漢清所證乙○○與被告結怨之原因與被告所述均
    不相同，就乙○○要陷害被告乙節亦係聽自他人之傳聞，上
    開證詞自難採為對被告有利之證據。又被告之岳父、岳母丁○○、劉玉霞二人，雖於本院前審證稱伊等住家有失竊金飾
    、手機之事，但其等又證稱被告未住上址，與被告上開所供
    顯有矛盾，所證殊非可信。證人呂學祥所證則來自傳聞，亦
    不知何人所偷，上情復無任何報案紀錄可資證明，其等之證
    詞均難為被告有利之證明。以被告在乙○○被逮捕前均與乙○○有密切之聯絡（詳如後述），難認被告與乙○○之間有
    夙怨存在。再證人顏輝鵬於原審審理中到庭證稱：伊等在被
    告家中搜到手機，當時以贓物罪移送被告，洪小隊長那組好
    像有查到林世源毒品案，當時被告有打電話跟我說他綽號不
    是叫高明，是另外一個住在新街的人，被告只是有以電話告
    訴我說我們要找的人不是他，沒有正式來警局檢舉，伊只有
    辦過被告手機贓物的案件而已，住在新街的那個人姓名伊忘
    記了，還沒有查清楚，其他小組就有動作了等語，則被告應
    係被懷疑涉嫌以「高明」之綽號對外販賣毒品時，始向證人
    顏輝鵬諉稱其並非「高明」，而非主動向證人顏輝鵬檢舉乙○○、陳冠宏販毒。參以被告於本案偵查期間，亦曾謊稱欲
    為秘密證人虛構他人販賣毒品之犯罪情節（見同上偵查卷二
    第10、77頁），是被告於原審另外陳稱陳冠宏販毒乙節是否
    真實，亦有疑問，自難認陳冠宏確實因此即與乙○○聯手編
    造事實並勾串其他證人陷害被告，被告上開所辯即難憑採。
  (二)雖證人乙○○於原審最後一次審理期日（開庭前未與被告隔
    離而與被告同時暫押於原審法院拘留室）改證稱：「高明」
    就是丙○○，「阿清」則是另外一個人，「阿清」是被告的
    一個朋友，伊不認識，「阿清」常在被告的岳母家，他們時
    常在一起，所以伊以為是被告的東西，其實是「阿清」拿給
    伊毒品及電話的云云 。惟乙○○於91年12月9日被逮捕後警
    詢時即指認被告口卡稱：綽號「高明」或「阿清」之人就是
    他沒有錯等語（見416號偵查卷一第16頁 ），於其被訴案件
    亦供稱：丙○○的綽號是「高明」，「阿清」是他把手機及
    海洛因交給伊後，買賣毒品的暗號等語（ 見原審卷第151頁
    ），於原審前二次具結作證時亦未提及除被告以外尚有一綽
    號「阿清」姓名年籍不詳之人，且證人3531—A1於上開乙○○被訴案件亦證稱：伊和大部分的人都叫丙○○「高明」，
    伊也聽過有人叫他「阿清」，但是比較少等語（見原審卷第
    143頁 ），足見乙○○上開翻異之證詞顯係為迴護被告所為
    ，不足採信。又乙○○於原審審理時已證稱：「0000000000
    號電話是被告他們在用的，不知道是被告在用，還是被告太
    太（即李鳳美）所用，電話戶頭是誰伊不清楚，但是確定是
    他們所用，伊都是用這支電話與被告聯絡」等語（見原審卷
    第184、484頁），證人3531—A1於乙○○被訴案件審理時亦
    證稱：伊曾打過0000000000號這支電話與丙○○聯絡等語（
    見原審卷第146頁 ），且0000000000號門號登記使用人劉玉
    霞係丙○○之岳母（參前述戶籍謄本），帳單地址南投縣名
    間鄉○○街77巷18號亦係丙○○之戶籍地址，有遠傳電信股
    份有限公司傳真回函一份可據（見原審卷第87頁），足見證
    人乙○○及3531—A1上開證詞應非子虛。而被告於乙○○被
    訴案件中先否認有使用0000000000號門號，於原審審理中經
    提示上開門號登記使用人為劉玊霞後，又改稱：0000000000
    號這支電話伊於91年9月底賣給一位叫「阿鑫 」的人，那時
    候「阿鑫」有在賣一些茶葉，他說沒有電話，伊就賣給他，
    乙○○所說的「阿清」應該就是「阿鑫」云云（見原審卷第
    152、539、534頁 ），並於本院同此辯解。惟乙○○所述除
    被告之外另有綽號「阿清」之人云云，並不足採，已如前述
    ，且0000000000號門號開通日期為91年11月7日 （見上開遠
    傳電信股份有限公司傳真回函 ），倘若被告於同年9月底已
    將上開門號賣予「阿鑫」使用，何以帳單地址仍會在被告戶
    籍地址？是被告前揭所辯，要難憑採，上開門號應確係被告
    或其家人所使用者無誤。徵諸上開0000000000號與乙○○所
    用0000000000號門號間，於91年12月7日至同月9日16時16分
    均有頻繁之通信往來紀錄，有通聯紀錄在卷可考（見同上偵
    字第416號卷一第49至67頁 ），證人乙○○亦證稱：伊被抓
    之後丙○○有打電話給伊（即同日16時16分之通聯紀錄），
    是警察接到的，伊沒有接到，因為警察有去丙○○家搜索過
    ，而丙○○口音很特別，警察知道就是丙○○打的等情（見
    原審卷第185頁 ），顯見被告確有將0000000000號行動電話
    交付予乙○○供其聯絡販賣毒品，且直至乙○○被逮捕之前
    被告均與之有密切往來，益證前揭被告辯稱：因乙○○與伊
    有仇所以故意陷害伊云云，並無足採。被告雖又以：乙○○
    家中電話0000000000號於91年12月3日即有與 0000000000號
    門號互相連絡，而乙○○陳稱被告都是打伊之前行動電話00
    00000000號電話與伊聯絡，顯見乙○○所言不實云云。惟證
    人乙○○於原審亦證稱：12月7日之前伊家電話會撥給00000
    00000，可能是因伊鄰居蔡漢清到伊家借電話之原因等語（
    見原審卷第484至485頁），衡情其所言並非全無可能，自難
    以上開通聯紀錄即遽認證人乙○○所言不實。雖被告選任辯
    護人又以：警方曾至被告家中搜索均未查獲毒品、磅秤等物
    品，乙○○替被告販賣毒品應會有帳冊，警方卻也沒有查獲
    ，可見乙○○所言不實云云，惟被告於乙○○被逮捕後仍撥
    打0000000000號與乙○○聯絡而由警方接聽等情，已如前述
    ，則被告知悉乙○○被捕後，隨即將販賣毒品之證據預先湮
    滅，並非殊難想像之事；又證人乙○○證稱：伊替被告賣毒
    品賺的錢有時隔天，有時當天晚上被告即會來找伊拿等語（
    見原審卷第486頁 ），且販賣毒品為重罪，應為乙○○所明
    知，則乙○○是否確有必要記帳，或是否有可能記帳而增加
    被查緝之風險，亦有疑問，被告以此質疑證人乙○○之證詞
    ，要難憑採。至被告上開用以聯絡販毒所用之行動電話門號
    0000000000號及0000000000號，均為預付卡用戶，此有台灣
    大哥大股份有限公司及中華電信股份有限公司台灣北區分公
    司函文各一件可參，故無從查知其通話費用明細及其實際使
    用人，自亦無從憑此而為被告有利之認定。綜上所述，上揭
    被告利用乙○○共同販賣毒品海洛因之事實，已堪認定。
  (三)此外，邇來政府查緝毒品之施用或販賣執法甚嚴，使海洛因
    等毒品均益趨量微價高，販賣者率有暴利可圖；又販賣毒品
    者，非可公然為之，亦無公定之價格，不論任何包裝，均可
    任意分裝增減分量，而每次買賣之價量，亦可能隨時依雙方
    間之關係深淺、資力、需求量及對行情之認知、來源是否充
    裕、查緝是否嚴緊，購買者被查獲時供述購買對象之可能性
    風險之評估等，因而異其標準，並機動調整，非可一概而論
    ，販賣之利得除經坦承犯行或價量俱臻明確外，委難察得實
    情，販賣之人從價差或量差中牟利方式雖異，其意圖營利之
    非法販賣行為則一。本案被告自始否認販賣海洛因之犯行，
    致無法查得被告販賣之實際利得為何，惟參酌我國對於販賣
    毒品之處罰嚴峻，苟無相當利潤可圖，被告豈有甘冒重典，
    而偕同其配偶李鳳美，並僱用乙○○及不詳姓名之成年男子
    多次販賣毒品海洛因之理，顯見被告確有營利之意圖甚明。
    從而，本件事證明確，被告上開犯行可以認定。
五、撤銷改判的理由：
  (一)撤銷原判決的理由：
　　(1)原審判決漏未將被告交與乙○○販賣而被查獲之第一級毒
      品海洛因二十六包（合計淨重三．五○公克，包裝重六．
      四九公克），及被告所有用以聯絡販毒之阿爾卡特牌、內
      裝有中華電信門號晶片之行動電話機乙支，各依據毒品危
      害防制條例第十八條第一項、第十九條第一項之規定分別
      宣告沒收銷燬、沒收，亦未說明不為此項宣告之理由，另
      認定被告尚有直接販賣第一級毒品海洛因予證人A4，且認
      被告因販賣第一級毒品所得之財物共計為二十四萬五千元
      （依上所述，被告販毒所得共計為十五萬三千元），以上
      均有未合。
    (2)原判決認定被告販賣海洛因之時間、次數、方式及販毒所
      得金額之依據，未於判決理由中明確敘明，尚有未洽。
    (3)被告因本案於92年1月16日經台灣南投地方法院法官訊問
      後裁定羈押迄未釋放，其被羈押後自難再繼續販毒，原判
      決依憑證人林時寬之供述，即認定被告在被羈押之日至92
      年2月之間，仍有販賣海洛因予證人林時寬，亦有不當。
  (二)自為判決的論罪科刑理由：
    (1)按海洛因係毒品危害防制條例第二條第二項第一款所列之
      第一級毒品，被告所為，係觸犯毒品危害防制條例第四條
      第一項之販賣第一級毒品罪。被告因販賣而持有第一級毒
      品海洛因之低度行為，為販賣之高度行為所吸收，不另論
      罪。被告就前開犯罪事實之實施，依據犯罪事實欄所載，
      分別與其配偶李鳳美、及不詳姓名之成年男子或乙○○之
      間，有犯意聯絡與行為分擔，為共同正犯。又被告先後多
      次販賣第一級毒品之犯行，時間緊接，犯罪構成要件相同
      ，顯係基於概括之犯意反覆為之，應依連續犯之規定論以
      一罪；又被告前曾受有期徒刑以上刑之宣告，於刑之執行
      完畢五年內，再犯本罪，應依刑法第四十七條之規定，論
      以累犯，惟因販賣第一級毒品罪之法定刑為死刑或無期徒
      刑，依法均不得加重。檢察官雖未就被告販賣海洛因予陳
      世原、林時寬、3531－A1之犯行起訴，然該部分與已起訴
      之販賣海洛因事實具有連續犯之裁判上一罪關係，為起訴
      效力所及，且經檢察官移送併辦，本院自應併予審理。
    (2)次按刑法第五十九條之酌量減輕其刑規定，必於犯罪之情
      狀，在客觀上足以引起一般同情，認為即予宣告法定低度
      刑期，猶嫌過重者，始有其適用；至於被告犯罪情節輕微
      或家境令人同情，則僅可為法定刑內從輕科刑之標準，不
      得據為酌量減刑之理由。本案被告所販賣之毒品數量不少
      ，販毒期間長達約十個月，販毒對象眾多，所得亦達十餘
      萬元，已導致毒品之大量流通，對社會治安所生之危害非
      輕，衡其犯罪情狀，顯難認有何在客觀上足以引起一般同
      情而可憫恕之情，至其家中之困境，並非法定之可憫恕事
      由，自不得據此酌量減輕其刑，附此敘明。
    (3)爰審酌上開被告販賣第一級毒品海洛因之期間、次數、金
      額，扣案毒品之數量，及其販毒行為已導致毒品之大量流
      通，對社會治安所生之危害非輕，暨被告犯後仍然飾詞否
      認犯行，甚至杜撰他人之犯罪情節等一切犯罪情狀，量處
      如主文第二項所示之刑，以示懲儆。又被告所犯販賣第一
      級毒品罪部分既經判處無期徒刑，爰併依刑法第三十七條
      第一項宣告褫奪公權終身。被告交與乙○○販賣而被查獲
      之第一級毒品海洛因二十六包（合計淨重三．五○公克，
      包裝重六．四九公克），依毒品危害防制條例第十八條第
      一項沒收銷燬之。其交予乙○○供聯絡販毒所用之阿爾卡
      特牌內裝有中華電信門號晶片之行動電話機乙支，係被告
      所有而供犯罪所用，業據證人乙○○證述甚明，既經查獲
      並扣案，應依同條例第十九條第一項宣告沒收，另被告共
      同販賣海洛因予A3、A6、A2、A5、3531－A1、乙○○、陳
      世原、林時寬等人之次數、頻率、所得金額，均依最有利
      於被告之原則計算（詳如前述），其因販賣第一級毒品海
      洛因之犯罪所得財物共計為新台幣十五萬三千元，亦依毒
      品危害防制條例第十九條第一項之規定宣告沒收，如全部
      或一部不能沒收時，以其財產抵償之。
六、不另為無罪諭知部分：
  (一)檢察官起訴意旨另以：被告與其配偶李鳳美基於共同意圖營
    利販賣第一級毒品海洛因之概括犯意聯絡 ，於90年7月間某
    日起至91年10月間，以0000000000（用戶名稱為吳政倫）、
    0000000000等號行動電話或實際會面等接受欲購毒品者，洽
    購毒品之方式，連續在南投縣名間鄉○街村○○街77巷18號
    住處等處，以每小包五百元至一千元不等之代價（依不同重
    量、毒品種類而定），將第一級毒品海洛因販賣予蔡志成約
    十次、A1多次、A4多次，因認被告上開所為，亦觸犯毒品危
    害防制條例第四條第一項之販賣第一級毒品罪嫌。
  (二)惟按犯罪事實應依證據認定之，無證據不得認定其犯罪事實
    ；又不能證明被告犯罪者，即應諭知被告無罪之判決，此於
    刑事訴訟法第一百五十四條第二項、第三百零一條第一項分
    別定有明文。又認定犯罪事實之證據係指足以認定被告確有
    犯罪行為之積極證據而言，該項證據自須適合於被告犯罪事
    實之認定，始得採為斷罪資料，最高法院29年上字第3105號
    判例可資參照。且刑事訴訟上證明之資料，無論其為直接或
    間接證據，均須達於通常一般之人均不致有所懷疑，而得確
    信其為真實之程度，始得據為有罪之認定，若其關於被告是
    否犯罪之證明未能達此程度，而有合理懷疑之存在，致使無
    從形成有罪之確信，根據「罪證有疑，利於被告」之證據法
    則，即不得遽為不利被告之認定，亦有最高法院76年台上字
    第4986號判例可循。
  (三)檢察官指訴被告另有上開販賣第一級毒品之犯行，係以證人
    蔡志成、A1、A4於警、偵訊中之證詞，及證人吳政倫證稱00
    00000000號行動電話門號係交予被告使用，而該門號行動電
    話經常利用之基地台，係位於南投縣名間鄉○○街華山巷35
    號頂樓，與被告之住所亦有相鄰之地緣關係，而證人A1所使
    用0000000000號及0000000000號行動電話門號，確與被告所
    使用之0000000000號行動電話有通聯往來紀錄等情，為此部
    分起訴之依據。惟被告均堅詞否認其有檢察官此部分所指訴
    之犯行，並辯稱：伊並未販賣毒品予蔡志成、A1、A4，另00
    00000000號行動電話亦非伊所使用等語。經查：
    (1)證人蔡志成雖曾於警訊中證稱 ：「我於91年9月間從桃園
      縣返南投縣名間鄉家中居住，經人介紹曾向綽號『高明』
      之男子及其妻子購買海洛因施用」、「次數不詳，約有十
      餘次，每次購買一千元至六千元不等，我都是打電話約定
      後直接到名間鄉○○街『高明』岳父家購買，每次『高明
      』與其太太都在一起，有時我將現金交給『高明』，有時
      交給其太太，海洛因有時是『高明』拿給我，有時是他太
      太拿給我」、「（提示丙○○、李鳳美照片）就是他們二
      人沒錯，他們夫妻二人都曾販賣海洛因給我，（我）與他
      們二人沒有仇隙怨恨」等語 （見92年度偵字第416號偵查
      卷二第28、29頁）。惟證人蔡志成後經原審以證人之身分
      訊問，其已否認上情，並證稱：伊只跟陳志明、吳鳳蘋、
      蔡正育買過毒品而已，沒有跟「高明」買過，因為警察一
      直要伊承認說是跟「高明」買的，在警詢時才會說有跟高
      明買過毒品，做完那份筆錄後，同一日伊想根本沒有跟「
      高明」買過，所以後來有做另外一份筆錄，伊就說是蔡正
      育賣給伊的等語（見原審卷第188至190頁）。經原審調閱
      另案臺灣南投地方法院檢察署92年度偵字第1916號（蔡正
      育被訴案件 ）偵查卷中證人蔡志成於92年5月27日所作之
      筆錄，證人蔡志成於當時，及於92年4月3日確有證稱曾向
      陳志明、吳鳳蘋、蔡正育購買毒品海洛因，上情亦有上開
      筆錄影本附卷可稽（見原審卷第223至225頁）；且蔡正育
      於其上開被訴販賣毒品案件中 ，亦坦承有於92年3月間販
      賣毒品海洛因予證人蔡志成，此情亦有原審法院92年度訴
      字第428號刑事判決在卷足憑 。是證人蔡志成上開於原審
      審理時，所為之上開證述並非不可信。而其在司法警察調
      察中所為之陳述，既與其在審判中所為之陳述不符，警訊
      陳述復無其他佐證可認具有較可信之特別情況，自難依據
      證人蔡志成於警局之陳述，即認定被告確有此部分販賣第
      一級毒品海洛因給證人蔡志成之犯行。
    (2)證人A1雖曾於偵查中，證稱：「有（在通聯紀錄螢光筆所
      標示之時間，以0000000000號及0000000000號行動電話門
      號，撥打丙○○0000000000號行動電話）」、「（丙○○
      親自將毒品賣給我）有好幾次．．．」等語（見92年度偵
      字第416號卷一第116、117頁 ），惟單憑上開之訊問與供
      述，能否因此即認定：證人A1係證稱上開電話通聯，均係
      購買毒品之通聯紀錄，已非無疑。況就證人A1親自向被告
      購買毒品部分，關於所購買毒品之種類係第一級毒品或第
      二級毒品、以及購買毒品之金額，均未見檢察官向證人A1
      訊問，證人A1亦未於上開偵訊期日就上開部分對檢察官為
      具體供述，所指訴被告販賣第一級毒品海洛因給證人A1，
      已難認有據。嗣經原審多次傳喚，證人A1又因遷移不明而
      傳拘無著，有送達證書及拘提報告附卷可稽。證人A1既無
      法再傳訊，已無從依據上開犯罪內容不明確之偵訊筆錄，
      據以認定被告有檢察官所起訴「多次販賣第一級毒品給A1
      」之犯行。況0000000000號行動電話登記使用人為吳政倫
      ，帳單地址為吳政倫之戶籍所在南投縣名間鄉○街村○○
      街34號，租用起迄日期為自91年11月12日起至92年7月5日
      止，有台灣大哥大股份有限公司雙向通聯資料查詢單在卷
      可稽（見原審卷第83頁）。而證人吳政倫前於92年1月7日
      10時19分許，曾因接獲吳昭蓉行動電話，表示欲購買第一
      級毒品海洛因（吳昭蓉所使用之門號為0000000000號行動
      電話，吳政倫則使用0000000000號行動電話），而於92年
      1月7日18時許，向綽號「昌傑」、真實姓名不詳之成年男
      子以四千元之價格購得第一級毒品海洛因三小包，再於同
      日22時30分許，在其南投縣名間鄉○街村○○街34號住處
      ，依原價（無營利意圖）將第一級毒品海洛因二小包（分
      別為一千元、二千元各一小包），以三千元之價格，轉讓
      予吳昭蓉，嗣為接獲線報埋伏之員警當場查獲，並扣得吳
      昭蓉丟棄於地上之上開第一級毒品海洛因二小包，另自吳
      政倫身上起出第一級毒品海洛因一小包，並扣得吳政倫轉
      讓第一級毒品所得三千元及0000000000號、0000000000號
      行動電話二支，上情亦經原審調閱證人吳政倫先前被訴轉
      讓第一級毒品案件判決（原審法院92年度訴字第103號）
      查核屬實。是0000000000號行動電話於92年1月7日應係由
      吳政倫所使用。再觀諸0000000000號行動電話之通聯紀錄
      ，該門號於92年1月7日與吳昭蓉所使用之0000000000號行
      動電話聯絡時 ，所使用之手機序號為000000000000000號
      ，於92年1月3、4、5日多次與證人A1使用之0000000000號
      、0000000000號行動電話聯絡所使用之手機序號亦為0000
      00000000000號（ 見92年度偵字第416號卷一第89至102頁
      ），是證人吳政倫是否確曾將0000000000號門號晶片交予
      被告使用、證人A1撥打0000000000號門號聯絡購買毒品之
      對象是否確為被告，均有可疑。另證人吳政倫住所位於南
      投縣名間鄉○街村○○街34號，所使用之基地台位置亦為
      華山巷35號頂樓，自難以0000000000號門號經常利用之基
      地台係位於名間鄉○○街華山巷35號頂樓，與被告之住所
      ，有相鄰之地緣關係，即認被告確有使用該門號與證人A1
      等人聯絡販賣毒品事宜。是證人吳政倫於偵查中證稱：伊
      有將0000000000號行動電話門號卡片交予被告云云，難認
      確實可信。證人A1於偵查中證稱：伊曾以0000000000號及
      0000000000號行動電話門號，撥打0000000000號行動電話
      給被告等語，亦非可遽信為真實。自難僅憑A1之上開偵訊
      證詞，即認定被告確有此部分販賣海洛因給A1之犯行。
    (3)又證人A4於92年 2月10日在臺中監獄經警借提訊問時雖陳
      述：「我戒治前所施用的毒品，是向乙名叫丙○○綽號『
      高明』之男子所購買」、「我確定就是相片之人販賣毒品
      給我的」、「 我坦承於90年12月底開始，至91年7月16日
      止，向丙○○購買海洛因毒品，每次我都以公共電話打給
      丙○○的行動電話（因為時間間隔太久，他的行動電話號
      碼我忘記了，．．．交易毒品時，丙○○的太太都有在場
      」、「前後向他購買無數次，每次約二、三千元不等．．
      ．」、「．．．我前後共向丙○○夫婦購買過約三十萬」
      等語（92年度偵字第416號卷一第145至146頁 ），並於偵
      查中證述：「我從90年7月左右開始跟他買海洛因 ，次數
      太多次，我不記得了」、「我先打電話給他，他開車跟老
      婆一起出來交貨，交易地點則在『華山』或他家附近，地
      點由他選，我跟他買貨從來沒間斷過，要買多少，他都可
      以給我多少」各情（同上卷第151頁 ），惟證人A4如有以
      每次二、三千元不等之價格，向被告購買第一級毒品海洛
      因達三十萬元，則其撥打電話向被告購買毒品之次數應在
      一百次以上，而上開警訊時間距其最後向被告購買毒品之
      時間不過為六個多月，其是否會因此即忘記其向被告購買
      毒品所撥打之行動電話號碼，已非無疑。況證人A4之上開
      證詞是否真正，並無其他確切證據足以佐證。復經原審實
      施交互詰問（並告知證人身分受到保護，且講話經過變音
      處理）結果，證人A4已否認曾向在庭之本案被告購買第一
      級毒品海洛因，並證稱：「（以前向）一位叫阿明的人（
      買毒品）」、「．．．那個人有時騎機車，有時開車過來
      ，騎機車不一定，．．．開車也不一定同一部車」、「（
      那人）很胖，差不多有一百多公斤 ，身高約160公分左右
      」、「做證人我也會害怕，警察問我，我就跟他講，警察
      給我看的照片，有點像賣我毒品的人，人也是胖胖的，但
      不是很清楚」、「在庭三位（內有被告）我都不認識」、
      「當時我被關，警察主動找我出來問，為何找我出來，我
      不知道」等語（見原審卷第253至258頁）。證人A4於偵、
      審中之證詞既反覆不一 ，且被告之身高自承為178公分，
      此另有其為警查獲時所拍攝之照片可參，顯較證人A4所證
      稱販毒者身高約為160公分者不同 ，此外，復查無其他積
      極證據足以佐證A4於偵查中所為之證詞係屬真實，自以其
      在原審所為之證述與指認較為可採。
  (四)綜上所述，被告上開直接販賣第一級毒品海洛因予證人蔡志
    成、A1、A4之事實並無法證明，惟該部分檢察官認與前開論
    罪科刑部分有連續犯裁判上一罪之關係，爰不就上開部分，
    另為被告無罪之諭知。
七、適用的法律：
　(一)刑事訴訟法第三百六十九條第一項前段、第三百六十四條、
    第二百九十九條第一項前段。
　(二)毒品危害防制條例第四條第一項、第十八條第一項、第十九
    條第一項，刑法第十一條前段、第二十八條、第五十六條、
    第四十七條、第三十七條第一項。
本案經檢察官甲○○到庭執行職務。
中　　華　　民　　國　　94　　年　　11　　月 　22　 　日
            刑事第九庭  審判長法  官  陳  筱  珮
                              法  官  趙  春  碧
                              法  官  張  國  忠
上列正本證明與原本無異。
如不服本判決應於收受送達後十日內向本院提出上訴書狀，其未
敘述上訴之理由者並得於提起上訴後十日內向本院補提理由書（
均須按他造當事人之人數附繕本）。
                              書記官  林  玉  惠
中　　華　　民　　國　　94　　年　　11　月　  24  　　日
毒品危害防制條例第4條：
製造、運輸、販賣第一級毒品者，處死刑或無期徒刑；處無期徒
刑者，得併科新臺幣一千萬元以下罰金。
製造、運輸、販賣第二級毒品者，處無期徒刑或七年以上有期徒
刑，得併科新臺幣七百萬元以下罰金。
製造、運輸、販賣第三級毒品者，處五年以上有期徒刑，得併科
新臺幣五百萬元以下罰金。
製造、運輸、販賣專供製造或施用毒品之器具者，處一年以上七
年以下有期徒刑，得併科新臺幣一百萬元以下罰金。
前四項之未遂犯罰之。
毒品危害防制條例第18條：
查獲之毒品及專供製造或施用毒品之器具，不問屬於犯人與否，
均沒收銷燬之；但合於醫藥或研究之用者，得不予銷燬。
前項合於醫藥或研究用毒品或器具之管理辦法，由法務部會同行
政院衛生署定之。
毒品危害防制條例第19條：
犯第四條至第九條、第十二條、第十三條或第十四條第一項、第
二項之罪者，其供犯罪所用或因犯罪所得之財物，均沒收之，如
全部或一部不能沒收時，追徵其價額或以其財產抵償之。
為保全前項價額之追徵或以財產抵償，得於必要範圍內扣押其財
產。犯第四條之罪所使用之水、陸、空交通工具沒收之。
                                                      Ａ
